【裁判字號】    92,台上,2235
【裁判日期】    921016
【裁判案由】    損害賠償
【裁判全文】
最高法院民事裁定                              九十二年度台上字第二二三五號
    上  訴  人  移新實業股份有限公司
    法定代理人  羅文雄
    訴訟代理人  連銀山律師
    被 上訴 人  永儲股份有限公司
    法定代理人  高育仁
    訴訟代理人  林昇格律師
右當事人間請求損害賠償事件，上訴人對於中華民國九十二年七月二十二日台灣高等
法院第二審更審判決︵九十一年度重上更(二)字第一七五號︶，提起上訴，本院裁定如
左：
    主  文
上訴駁回。
第三審訴訟費用由上訴人負擔。
    理  由
按對於第二審判決上訴，非以其違背法令為理由，不得為之。又提起上訴，上訴狀內
應記載上訴理由，表明原判決所違背之法令及其具體內容，暨依訴訟資料合於該違背
法令之具體事實。民事訴訟法第四百六十七條、第四百七十條第二項定有明文。而依
同法第四百六十八條規定，判決不適用法規或適用法規不當者，為違背法令；依同法
第四百六十九條規定，判決有該條所列各款情形之一者，為當然違背法令。是當事人
提起上訴，如依民事訴訟法第四百六十八條規定，以第二審判決有不適用法規或適用
法規不當為理由時，其上訴狀或理由書應表明該判決所違背之法令條項，或有關判例
、解釋字號，或成文法以外之習慣或法理等及其具體內容，暨係依何訴訟資料合於該
違背法令之具體事實；如以民事訴訟法第四百六十九條所列各款情形為理由時，其上
訴狀或理由書應表明該判決有合於各該條款之具體內容，及係依何訴訟資料合於該違
背法令之具體事實。上訴狀或理由書如未依上述方法表明，或其所表明者，顯與上開
法條規定不相合時，即難認為已合法表明上訴理由，其上訴自非合法。本件上訴人對
第二審判決提起上訴，係以：原判決對於系爭買賣契約是否成立於上訴人與嘉關企業
股份有限公司（下稱嘉關公司）之間，未加認定；又認定被上訴人將貨物交付無提領
貨物權利人，其所侵害者，唯有提領貨物權利人，顯與事實不符；且謂上訴人非信用
狀受益人，須待德國之ＤＣＧ公司向開狀銀行取得信用狀款項，始得取得相關款項，
顯見上訴人並無直接向嘉關公司請求貨款之權利；另認定系爭貨物之原所有人為ＤＣ
Ｇ公司，亦有可議云云，為其論據。惟查上訴人所陳上述理由，無非係就原審依取捨
證據、認定事實及解釋契約之職權行使所論斷：上訴人雖主張，伊因被上訴人任令非
貨主之日捷企業有限公司（下稱日捷公司）提領系爭貨物，致伊領回貨物或押匯取回
貨款之利益受損，而依民法第一百八十四條第一項後段及第二項規定，請求被上訴人
賠償損害。然系爭貨物係由德國ＤＣＧ公司出貨，並為託運人交付空運，由運送人簽
發提單。上訴人既未實際受領系爭貨物，又自認未持有該提單，則上訴人即非系爭貨
物所有人，亦無提領系爭貨物之權利，而無該權利受侵害可言，縱被上訴人任令日捷
公司提領貨物屬實，仍難謂上訴人受有不能領取貨物利益之損害。另依證人即上訴人
之員工林逸泰證稱：「（系爭買賣）由德國ＤＣＧ公司出貨，以Ｌ／Ｃ方式付款，貨
款下來德國ＤＣＧ公司再匯給上訴人」等語，足見上訴人尚無直接向嘉關公司請求給
付貨款之權利，自無貨款之損失。至開狀銀行因信用狀受益人未提出符合信用狀條款
文件，且開狀申請人拒未承認有瑕疵之文件而拒絕付款，上訴人即無從自信用狀受益
人德國ＤＣＧ公司處受領任何款項而受損害。上訴人以被上訴人將系爭貨物交付無受
領權人致其受損害，本於侵權行為損害賠償請求權，請求被上訴人給付美金二十七萬
八千八百八十八元本息，為無理由等情，指摘其為不當，並就原審已論斷者，泛言為
違法，而非表明該判決所違背之法令及其具體內容，暨依訴訟資料合於該違背法令之
具體事實，難認其已合法表明上訴理由。依首揭說明，應認其上訴為不合法。
據上論結，本件上訴為不合法。依民事訴訟法第四百八十一條、第四百四十四條第一
項、第九十五條、第七十八條，裁定如主文。
中      華      民      國    九十二    年      十      月     十六     日
                              最高法院民事第七庭
                                  審判長法官  蘇  茂  秋
                                        法官  朱  建  男
                                        法官  蘇  達  志
                                        法官  沈  方  維
                                        法官  黃  秀  得
      右正本證明與原本無異
                                              書  記  官
中      華      民      國    九十二    年      十      月    二十八    日


司法院資訊處製作；財團法人民間司法改革基金會備份。
